---
title: "Lista-07"
subtitle: "Análise de dados de remoção de carbono (Peru)"
author: "Panosso, AR"
date: "16-12-2024"
output: html_document
---

```{r setup, include=FALSE}
knitr::opts_chunk$set(echo = TRUE,
                      message = FALSE,
                      error = FALSE,
                      warning = FALSE)
```

### Roteiro da análise

  1. Download
  1. Faxina de dados
  1. Pré-processamento
  1. Análise estatística descritiva
  1. Análise multivariada exploratória para a série temporal
  1. Mapeamento

### Download

Dados podem ser encontrados em [Climate TRACE](www.climatetrace.org). Vários arquivos do tipo `.csv` se encontram na pasta `data-raw/per`, referentes a diferentes fontes de emissão de gases do efeito estufa para o país.

### Faxina de dados

### Carregando os pacotes.
```{r}
library(tidyverse)
library(readxl)
library(abjutils)
```

### Ler os arquivos .csv

### Criar a lista de arquivos

```{r}
files_list <- list.files("../data-raw/",
                         full.names = TRUE,
                         recursive  = TRUE,
                         pattern = "csv$")
```

### Carregar apenas 01 arquivo.

```{r}
read_csv(files_list[1])
notas <- c(4,7,NA,5,NA)
mean(notas,na.rm = TRUE)

2 == 2
NA == NA
notas == NA
sum(is.na(notas))
```

### Criar uma função para ler os arquivos.

```{r}
my_reader <- function(x){
  read_csv(x) |> 
    mutate(
      path = x, # salvando o caminho dentro do arquivo
      year = year(end_time),
      month = month(end_time)
    ) |> 
    relocate(year,month) |> 
    filter(gas == "co2e_100yr")
}
```
### Aplicar a função para todos os arquivos da lista.
```{r}
data_set <- map_df(files_list,my_reader)
glimpse(data_set)
```

### Pré-processamento

A patir da coluna `end_time`, criar o ano e o mês referente à avaliação, filtrar os dados para emissão de $CO_2$ equivalente 100 anos `co2e_100yr`. Não se esqueça de filtrar o nome do país.

Criar viasualizações de dados, levando-se em consideração que para os cálculos de emissão de um local os setor de uso da terra e florestas deve ser desconsiderado.

```{r}
data_set |> 
  pull(year) |> 
  unique()

data_set |> 
  filter(
    year == 2024,
    sector != "forestry-and-land-use"
    ) |> 
  group_by(source_name) |> 
  summarise(
    emission = sum(emissions_quantity, na.rm = TRUE)
  ) |> 
  mutate(
    source_name = fct_reorder(source_name, emission),
    source_name = fct_lump(source_name,15, w=emission)
  ) |> 
  drop_na() |> filter(source_name!="Other") |> 
  ggplot(aes(x=emission,y=source_name)) +
  geom_col(color="black",fill="gray") +
  theme_bw()
```

### Análise estatística descritiva

Quais as principais localidades emissoras, crie um ranking com os top $10$ emissores para os útimos $5$ anos.

```{r}

```

### Análise multivariada exploratória para a série temporal

```{r}
df_aux <- data_set |> 
  filter(
    sector != "forestry-and-land-use"
    ) |> 
  group_by(source_name, year) |> 
  summarise(
    emission = sum(emissions_quantity, na.rm = TRUE)
  ) |> 
  pivot_wider(names_from = year, 
              values_from = emission,
              names_prefix = "co2e_") |> 
  drop_na() |> 
  ungroup()
```


#### Análise de agrupamento hierárquico

```{r}
rotulos <- df_aux |> 
  pull(source_name)
glimpse(df_aux)
```
### Análise de correlação linear

Construir e visualizar a matriz de correlação entre os anos.

```{r}
df_aux |> 
  select(-source_name) |> 
  cor() |> 
  corrplot::corrplot()

df_aux |> 
  select(-source_name) |> 
  drop_na() |> 
  sample_n(20) |> 
  t() |> 
  cor(use = "all.obs" ) |> 
  corrplot::corrplot()
```

#### Padronização do banco de dados

```{r}
library(vegan)
df_pad <- decostand(
  df_aux |> select(-source_name),
  method = "standardize",
  na.rm = TRUE
)
df_pad
```

#### Cálculo da distância euclidiana entre as cidades.

```{r}
df_pad_euc <- vegdist(df_pad, method = "euclidian")
```

#### Agregação dos pontos semelhantes.
```{r}
df_pad_euc_ward <- hclust(df_pad_euc, 
                          method = "ward.D")
```

#### Construção do Dendrograma
```{r}
plot(df_pad_euc_ward)
```
O Dendrograma apresentou a formação de 3 grupos, vamos identidicar cada elemento do grupo.

```{r}
grupos <- cutree(df_pad_euc_ward, 3)
df_aux |> 
  add_column(grupos) |> 
  mutate(
    emission_mean = (co2e_2021+co2e_2022+
      co2e_2023+co2e_2024)/4
  ) |> 
  ggplot(aes(x=emission_mean))+
  geom_histogram(color="black",fill="lightgray") +
  facet_wrap(~grupos,scales = "free") +
  theme_bw()
```
#### Construção do mapa de calor

```{r}
heatmap(as.matrix(df_pad_euc))
```
#### Plotando os pontos.
```{r}
df_aux_plot <- data_set |> 
  filter(
    sector != "forestry-and-land-use"
    ) |> 
  group_by(source_name, year) |> 
  summarise(
    lon = mean(lon, na.rm = TRUE),
    lat = mean(lat, na.rm = TRUE),
    emission = sum(emissions_quantity, na.rm = TRUE)
  ) |> 
  pivot_wider(names_from = year, 
              values_from = emission,
              names_prefix = "co2e_") |> 
  drop_na() |> 
  ungroup()
```


Agrupando os dos auxiliares

```{r}
df_aux_plot |> 
  left_join(df_aux |> 
  add_column(grupos) |> 
  select(source_name, grupos),
  by = "source_name") |> 
  ggplot(aes(x=lon, y=lat, color = as_factor(grupos)))+
  geom_point()+
  theme_bw()
```


#### Análise de Componentes Principais
