---
title: "Lista-13"
author: "Panosso, A. R."
date: "20-12-2024"
output: html_document
---

```{r setup, include=FALSE}
knitr::opts_chunk$set(echo = TRUE,
                      warning = FALSE,
                      error = FALSE, 
                      message = FALSE)
```

### Carregando pacotes
```{r}
library(tidyverse)
library(readxl)
library(psych)
library(irr)
library(VennDiagram)
```

### Entrada de dados

```{r}
data_set <- read_rds("../data/tabela-dados-vet.rds") 
glimpse(data_set)
```

## Comparison of Methods

### McNemar's Test

```{r}
blood_q_pcr <- data_set |> pull(blood_q_pcr)
culture_q_pcr <- data_set |> pull(culture_q_pcr)
isolate <- data_set |> pull(isolate)
ifa  <- data_set |> pull(ifa)         
mcnemar.test(blood_q_pcr,culture_q_pcr)
mcnemar.test(blood_q_pcr,isolate)
mcnemar.test(blood_q_pcr,ifa)

mcnemar.test(culture_q_pcr,isolate)
mcnemar.test(culture_q_pcr,ifa)

mcnemar.test(isolate,ifa)
```

### Correlation Analysis - Phi coefficient
```{r}
# install.packages("psych")
# verificando a tabela de contingência
table(blood_q_pcr,culture_q_pcr) |> as.matrix() |> phi()
table(blood_q_pcr,isolate) |> as.matrix() |> phi()
table(blood_q_pcr,ifa) |> as.matrix() |> phi()
table(culture_q_pcr,isolate) |> as.matrix() |> phi()
table(culture_q_pcr,ifa) |> as.matrix() |> phi()
table(isolate,ifa) |> as.matrix() |> phi()
```

### agreement between four different methodologies, Fleiss' Kappa

```{r}
# install.packages("irr")
kappam.fleiss(data_set |> select(blood_q_pcr:ifa))
```

Com um p-valor maior que 0.05, não há evidências estatísticas para rejeitar a hipótese nula, ou seja, não se pode afirmar que a concordância é melhor que a esperada pelo acaso. Nesse caso, um Kappa de -0.0363 sugere que a concordância entre os avaliadores é praticamente inexistente ou até ligeiramente menor que o esperado por acaso.


### Fischer Exact (2tail p-value) - TABLE 3

```{r}
table_3 <- matrix(c(22,32,10,36),
                  ncol=2,
                  byrow = TRUE)
fisher.test(table_3,conf.int = TRUE)
```

### Intervalo de confiânça a 99% para a proporção
```{r}
p_m <- 22/54
p_f <- 10/46
n = 54 + 46
q_1 <- qnorm(c(0.005,0.995))
q_5 <- qnorm(c(0.025,0.975))
```
$$IC(95\%) = \left[ \hat{p} \pm 1,96\sqrt{\frac{\hat{p}(1-\hat{p})}{n}}  \right]$$

$$IC(99\%) = \left[ \hat{p} \pm 2,57\sqrt{\frac{\hat{p}(1-\hat{p})}{n}}  \right]$$

```{r}
p_m + q_1 * sqrt(p_m*(1-p_m)/n)
p_f + q_5 * sqrt(p_f*(1-p_f)/n)
```

### Fischer Exact (2tail p-value) - TABLE 4

```{r}
table_4 <- matrix(c(27,40,19,14),
                  ncol=2,
                  byrow = TRUE)
fisher.test(table_4,conf.int = TRUE)
```

### Intervalo de confiânça a 99% para a proporção
```{r}
p_m <- 27/67
p_f <- 19/33
n = 67 + 33
q_1 <- qnorm(c(0.005,0.995))
q_5 <- qnorm(c(0.025,0.975))
```
$$IC(95\%) = \left[ \hat{p} \pm 1,96\sqrt{\frac{\hat{p}(1-\hat{p})}{n}}  \right]$$

$$IC(99\%) = \left[ \hat{p} \pm 2,57\sqrt{\frac{\hat{p}(1-\hat{p})}{n}}  \right]$$


```{r}
p_m + q_1 * sqrt(p_m*(1-p_m)/n)
p_f + q_1 * sqrt(p_f*(1-p_f)/n)
```

### Venn's Diagram

```{r}
area1 <- data_set |> filter(blood_q_pcr) |> count() |> pull(n)
area2 <- data_set |> filter(culture_q_pcr) |> count() |> pull(n)
area3 <- data_set |> filter(isolate) |> count() |> pull(n)
area4 <- data_set |> filter(ifa) |> count() |> pull(n)
n12 <- data_set |> filter(blood_q_pcr,culture_q_pcr) |> count() |> pull(n)
n23 <- data_set |> filter(culture_q_pcr,isolate) |> count() |> pull(n)
n13 <- data_set |> filter(blood_q_pcr,isolate) |> count() |> pull(n)
n14 <- data_set |> filter(blood_q_pcr,ifa) |> count() |> pull(n)
n24 <- data_set |> filter(culture_q_pcr,ifa) |> count() |> pull(n)
n34 <- data_set |> filter(isolate,ifa) |> count() |> pull(n)
n123 <- data_set |> filter(blood_q_pcr,culture_q_pcr,isolate) |> count() |> pull(n)
n124 <- data_set |> filter(blood_q_pcr,culture_q_pcr,ifa) |> count() |> pull(n)
n234 <- data_set |> filter(culture_q_pcr,isolate,ifa) |> count() |> pull(n)
n134 <- data_set |> filter(blood_q_pcr,isolate,ifa) |> count() |> pull(n)
n1234 <- data_set |> filter(blood_q_pcr,culture_q_pcr,isolate,ifa) |> count() |> pull(n)
```


```{r}
draw.quad.venn(area1, area2, area3,  
               area4, n12, n13, n14,  
               n23, n24, n34, n123,  
               n124, n134, n234, n1234,  
               category=c("Blood qPCR","Culture qPCR","Isolate","Ifa"), 
               col="Black",fill=c("Red","Blue","Green","Purple")) 

```







